【裁判字號】    95,上訴,3675
【裁判日期】    951208
【裁判案由】    偽造文書等
【裁判全文】
臺灣高等法院刑事判決                95年度上訴字第3675號
  上  訴  人  臺灣臺北地方法院檢察署
  被      告  甲○○
                      樓
上列上訴人因被告偽造文書等案件，不服臺灣臺北地方法院95年
度訴字第353號，中華民國95年8月30日第一審判決（起訴案號：
臺灣臺北地方法院檢察署 94年度偵字第19120號），提起上訴，
本院判決如下：
    主  文
原判決撤銷。
甲○○行使偽造私文書，足生損害於他人，處有期徒刑壹年伍月
。
    事  實
一、甲○○前於民國（下同）91年、92年間因偽造文書、偽造印
    文等案件，經分別判處有期徒刑6月、5月、1年6月、2年、1
    年 5月確定，嗣合併應執行有期徒刑5年4月，於94年8月9日
    縮短刑期假釋出監，詎甲○○猶不知悔改，復基於意圖為自
    己不法之所有，於假釋期間之94年 8月下旬某日，自行印製
    「康生不動產經鑑事務所李尚勳，電話0000000000，地址：
    萬里雙興村達夾路28號（世紀經典）」之名片，向有意售屋
    之乙○○自稱其係「李尚勳代書」，佯稱先辦理房屋貸款再
    行出售較有保障云云，使乙○○誤信為真，而於94年 9月16
    日及26日，攜帶相關房屋申貸資料，與甲○○一同前往臺北
    縣板橋市○○路 176號台新國際商業銀行板橋分行（下稱台
    新銀行板橋分行）申辦房屋貸款、對保、開立撥款帳戶等事
    宜，甲○○則趁隙盜蓋乙○○之開戶印鑑章於空白之取款憑
    條上，嗣於94年 9月27日上午11時許，甲○○向乙○○佯稱
    欲代為辦理撥款事宜，要求乙○○交付存摺（帳號：000000
    00000000）及木質印章一枚，乙○○不疑有他，依指示將存
    摺及一木質印章（非開戶印鑑章）交予甲○○，甲○○旋即
    於同日12時58分許前往台新銀行板橋分行，先行偽造金額為
    新臺幣（下同） 350萬元之取款憑條，並持向不知情之銀行
    承辦員行使，並聲稱伊係經辦代書，代客戶領取貸款云云，
    使銀行承辦人員因而誤信甲○○係有權提領而允其提領，致
    甲○○詐得現金3 50萬元，足生損害於乙○○及台新銀行板
    橋分行。嗣於同日下午 3時許，乙○○撥打甲○○所用之行
    動電話時無法接通，心覺有異，經向銀行查詢並報警處理，
    始循線查悉上情。
二、案經乙○○訴由臺北縣政府警察局海山分局報請臺灣臺北地
    方法院檢察署檢察官偵查起訴。
    理  由
一、上揭犯罪事實，業據被告甲○○迭於警詢及偵審時供承不諱
    ，而告訴人乙○○如何於上揭時地遭被告佯騙其為「李尚勳
    代書」，並以代辦房屋貸款為由，使告訴人乙○○誤信為真
    ，而與被告共同前往台新銀行板橋分行辦理房屋貸款、對保
    、開立撥款帳戶等事宜，嗣被告復以代為辦理撥款為由，取
    得告訴人乙○○交付之銀行帳戶存摺，旋被告以該存摺及偽
    造金額為350萬元之取款憑條領得350萬元等情，並據告訴人
    乙○○指述綦詳在卷，而被告有於上揭時地持告訴人乙○○
    所有上揭銀行帳戶之存摺及蓋有告訴人乙○○印文並金額為
    350萬元之取款憑條自告訴人上開銀行帳戶內領得350萬元等
    情，亦據證人即銀行承辦員陳怡君、楊俐卿於警詢時證述在
    卷，此外並有被告自稱李尚勳代書之「李尚勳」名片乙張、
    借款借據暨約定書、約定書、動撥申請書、不動產使用切結
    書、本票等影本乙份及台新國際商業銀行帳號000000000000
    00號取款憑條影本乙紙在卷可參（見偵查卷第54頁、第59至
    68頁），而該取款憑條、名片原本經送內政部警政署刑事警
    察局鑑驗結果，於取款憑條上顯現可資比對指紋一枚，發現
    與檔存甲○○指紋卡左小指指紋相符，有該局 94年10月3日
    出具之刑紋字第0940150379號鑑驗書乙份在卷可憑，是被告
    上揭自白堪認與事實相符，事證明確，被告犯行，應堪認定
    。
二、核被告甲○○所為，係犯刑法第216條、第210條之行使偽造
    私文書罪及同法第339條第1項之詐欺取財罪。至被告盜蓋告
    訴人乙○○之印文於該空白之取款憑條為偽造私文書之部分
    行為，而偽造私文書後，進而持以行使，其偽造私文書之低
    度行為應為行使之高度行為所吸收，均不另論罪。而查被告
    行為後，刑法第55條牽連犯之規定，業於94年2月2日修正公
    布刪除，並於95年7月1日施行，修正後之刑法已刪除牽連犯
    之規定，被告所犯上開行使偽造私文書罪及以詐欺取財罪二
    罪，依修正後刑法之規定，應分論併罰，惟被告所犯上開二
    罪間，具有方法、結果之牽連關係，依修正前即行為時刑法
    第55條牽連犯規定，應從一重處斷，是比較新舊法之規定，
    以修正前之規定較有利於被告，則被告所犯上開行使偽造私
    文書罪及詐欺取財罪二罪，依刑法第2條第1項之規定，應依
    修正前即行為時刑法第55條牽連犯之規定，從一重之行使偽
    造私文書罪處斷。原審以被告上述犯行事證明確，予以論罪
    科刑，固非無見，惟查被告前因偽造文書、偽造印文等犯行
    ，經分別被判處罪刑確定在案，甫於94年8月9日假釋出監，
    旋即重施故技，於假釋期間之94年 8月下旬某日復基於意圖
    為自己不法所有之意圖，佯騙告訴人乙○○代為辦理房屋貸
    款及撥款事宜使告訴人乙○○誤信為真，被告竟因而乘機盜
    領告訴人乙○○所有上開銀行帳戶內之現金 350萬元，惡性
    非輕，迄仍未償還分文，非科以較長之徒刑顯難杜絕其犯罪
    之惡性，原審量處有期徒刑 1年，尚嫌過輕，實有未當，是
    檢察官上訴意旨指摘原審量刑過輕，非無理由，則原判決既
    有可議，自應由本院予以撤銷改判。爰審酌被告之素行不良
    ，前已多次因偽造文書等罪經判處徒刑並入監執行，甫假釋
    出獄再犯本案、犯罪之動機、目的、手段，因而所詐得之金
    額非少，所致生之危害，迄仍未賠償告訴人乙○○所受之損
    害及犯罪後之態度等一切情狀，量處有期徒刑1年5月。
據上論斷，應依刑事訴訟法第刑事訴訟法第369條第1項前段、第
364條、第299條第1項前段，刑法第2條第 1項、第216條、第210
條、第339條第1項、修正前刑法第55條，罰金罰鍰提高標準條例
第1條前段，判決如主文。
本案經檢察官黃全祿到庭執行職務。
中    華    民    國    95    年    12    月     8    日
                  刑事第五庭    審判長法  官  吳  敦
                                      法  官  吳啟民
                                      法  官  張傳栗
以上正本證明與原本無異。
如不服本判決，應於收受送達後十日內向本院提出上訴書狀，其
未敘述上訴之理由者並得於提起上訴後十日內向本院補提理由書
（均須按他造當事人之人數附繕本）。
                                      書記官  何子傑
中    華    民    國    95    年    12    月    11    日
附錄：本案論罪科刑法條全文
中華民國刑法第210條
偽造、變造私文書，足以生損害於公眾或他人者，處五年以下有
期徒刑。
中華民國刑法第216條
行使第210條至第215條之文書者，依偽造、變造文書或登載不實
事項或使登載不實事項之規定處斷。
中華民國刑法第339條
意圖為自己或第 3 人不法之所有，以詐術使人將本人或第 3 人
之物交付者，處五年以下有期徒刑、拘役或科或併科1000元以下
罰金。
以前項方法得財產上不法之利益或使第 3 人得之者，亦同。
前二項之未遂犯罰之。


司法院資訊處製作；財團法人民間司法改革基金會備份。
